【裁判字號】    98,苗簡,392
【裁判日期】    981231
【裁判案由】    侵權行為損害賠償
【裁判全文】
臺灣苗栗地方法院民事簡易判決         98年度苗簡字第392號
原        告  乙○○
兼訴訟代理人  甲○○
被        告  丁○○
訴訟代理人    戊○○
              丙○○
上列當事人間請求侵權行為損害賠償事件，本院於民國98年12月
24日言詞辯論終結，判決如下：
    主  文
被告應給付原告甲○○新臺幣陸萬貳仟陸佰貳拾伍元，及自民國
九十八年九月十日起至清償日止，按年利率百分之五計算之利息
。
被告應給付原告乙○○新臺幣壹萬元，及自民國九十八年九月十
日起至清償日止，按年利率百分之五計算之利息。
原告其餘之訴駁回。
訴訟費用由被告負擔二分之一，餘由原告負擔。
本判決第一項、第二項得假執行。
原告其餘假執行之聲請駁回。
    事實及理由
一、原告主張：被告於民國98年2 月14日上午11時25分許，駕駛
    車牌號碼7495-KP 自小客車，沿國道1 號高速公路南下往台
    中方向行駛，行至同路段177.7 公里台中交流道前減速車道
    段，原應注意行經減速車道須放慢車速，並保持適當車距，
    注意車前狀況，而依當時情形客觀上並無不能注意之情事，
    竟疏未注意保持適當車距及車速，貿然衝撞原告甲○○所駕
    駛之車號S5-6998 自小客車（下稱系爭車輛）右後方（搭載
    原告乙○○），並因被告所駕車輛之撞擊，導致系爭車輛再
    推撞前方第三車。被告上開不法行為除使系爭車輛嚴重受損
    外，並使原告甲○○受有第五節脊椎弓解離、原告乙○○受
    有背挫傷、頸部扭傷及拉傷之傷勢。傷害部分業經提出告訴
    ，經檢察官提起公訴，並由本院以98年度交易字第69號判決
    確定有罪在案。茲原告甲○○因系爭車禍受有車損新臺幣（
    下同）79,200元（包括車輛拖救費10,450元、車輛鈑金維修
    費60,500元、車輛機電維修費8,250 元），並受有上開身體
    上損害；另原告乙○○亦受有背挫傷等傷害，且車禍時有孕
    在身，深恐因此對胎兒造成不當影響，故被告應各賠償原告
    30,000元之精神慰撫金，爰依民法第184 條、第193 條第1
    項、第195 條第1 項、第213 條第1 項、第2 項、第216 條
    第1 項規定提起本件訴訟等語，並聲明：(一)被告應給付原告
    甲○○109,200 元，及自起訴狀繕本送達翌日起至清償日止
    ，按年利率百分之5 計算之利息。(二)被告應給付原告乙○○
    30,000元，及自起訴狀繕本送達翌日起至清償日止，按年利
    率百分之5 計算之利息。(三)原告願供擔保，請准對被告為假
    執行之宣告。
二、被告則以：本件車禍事故被告確實有過失，並對於原告甲○○請求拖吊費用10,450元、車輛鈑金維修費40,000元部分亦
    不爭執，但就車輛機電維修費8,250 元部分，被告認為因發
    電機本身有使用年限，故不能確定係因老舊或因本件車禍事
    故所生之損害；再者，縱然係因本件車禍所造成，就零件部
    分亦有折舊問題。至於原告請求精神慰撫金部分，被告認為
    原告所受傷害尚未達可以請求慰撫金之程度等語。並聲明：
    原告之訴駁回。
三、兩造不爭執事項：（兩造協議爭點；本院98年12月24日言詞
    辯論筆錄，見本院卷第127頁）
  (一)被告於98年2月14日上午11時25分許，駕駛車牌號碼7495-KP
    號自用小客車沿國道1 號中山高速公路由北往南方向行駛，
    行經國道1 號中山高速公路177 公里又70公尺南向台中港交
    流道處前，欲由該交流道駛出變換車道至減速車道時，本應
    注意汽車行駛時，駕駛人應注意車前狀況，並隨時採取必要
    之安全措施；汽車行駛高速公路，如遇特殊狀況，其安全距
    離應酌量增加，並保持隨時可以煞停之距離，以避免肇生事
    故，危及他人之行車安全，且依當時天候、路況良好，並無
    不能注意之情事，竟疏於注意該交流道已有車輛回堵情形，
    致追撞前方由原告甲○○所駕駛，搭載原告丁○○之系爭車
    輛，致原告甲○○受有背部挫傷等傷害及系爭車輛之車損。
  (二)被告之過失行為與原告甲○○、乙○○受傷及系爭車輛車損
    間有相當因果關係，並經本院刑事庭98年度交易字第69號刑
    事判決過失傷害罪有罪確定。
  (三)原告甲○○得請求被告給付拖吊費用為10,450元及車輛鈑金
    維修費40,000元（不再計算折舊）。
  (四)兩造陳報之學經歷為真正。
四、得心證理由如下：
  (一)被告就系爭車禍發生應負過失責任：
    按汽車行駛時，駕駛人應注意車前狀況及兩車併行之間隔，
    並隨時採取必要之安全措施；又汽車駛離高速公路主線車道
    擬進入交流道時，應先駛入外側車道，再循減速車道逐漸降
    低速率行駛之；汽車行駛於高速公路，如遇其他特殊狀況時
    ，其安全距離應酌量增加，並保持隨時可以煞停之距離。道
    路交通管理安全規則第94條第3 項、高速公路及快速公路交
    通管制規則第18條及第6 條第3 項分別定有明文。而揆諸上
    開規定之立法意旨，均係為保障公眾行車安全，核屬保護他
    人之法律，倘有違反，自應推定其有過失（民法第184 條第
    2 項規定參照）。茲被告駕駛車牌號碼7495-KP 號自用小客
    車沿國道1 號中山高速公路由北往南方向行駛，行經177.7
    公里台中港交流道處前，欲由該交流道駛至減速車道，本應
    減速慢行，並與前車保持安全距離，竟疏未注意保持安全車
    距及減速，致追撞原告甲○○所駕駛之系爭車輛，故堪認被
    告確實違反前揭道路交通安全規則之相關規定，其駕車過失
    至為明顯。
  (二)被告對原告負侵權行為責任之賠償範圍：
    按因故意或過失，不法侵害他人之權利者，負損害賠償責任
    ；又損害賠償，除法律另有規定或契約另有訂定外，應以填
    補債權人所受損害及所失利益為限；不法侵害他人之身體、
    健康、名譽、自由、信用、隱私、貞操，或不法侵害其他人
    格法益而情節重大者，被害人雖非財產上之損害，亦得請求
    賠償相當之金額。民法第184 條第1 項、第216 條第1 項、
    第195 條第1 項前段分別定有明文。查被告上開過失不法侵
    害行為，分別致原告甲○○受有背挫傷（第五節脊椎弓解離
    ）、原告乙○○受有背挫傷、頸部扭傷及拉傷之傷害，並因
    而支出車輛拖救費、維修費及精神上損害，則其各項損害與
    被告之過失侵權行為間，顯然具有相當因果關係，此亦為兩
    造所不爭執，並有天晟醫院驗傷診斷書、事發現場及車損照
    片、高速公路小型車拖救服務契約三聯單、收據、統一發票
    等件（見本院卷第7-8 、14-23 頁）為證；參諸前揭說明，
    被告依法自應對原告負損害賠償責任。茲就原告所得請求之
    各項賠償數額應否准許，分述如下：
  1.車輛電機維修費8,250元部分：
  (1)原告甲○○主張系爭車輛因本次車禍受損嚴重，經送請原廠
    修理，支出電機維修費用共8,250 元，其中零件費6,750 元
    、工資1,500 元等語，業據提出與其主張相符之志通汽車桃
    園廠收據及統一發票（見本院卷第22、23頁）為證，復觀之
    卷附之事發現場及車損照片（見本院卷第14-16 頁、第86-8
    8 頁）可知，系爭車輛車頭確實因被告所駕車輛自後方追撞
    而受損嚴重，且證人即大興汽車修理廠員工江阿炎到庭亦證
    稱：「（問：就證人的專業知識，原告的車輛修理的時候，
    是否有發現發電機有損壞？）車頭有碰撞到，水箱架及右前
    內規有碰撞到，所以應該有損壞到發電機」等語（見本院卷
    第117 頁），是可知原告主張因本件車禍致系爭車輛發電機
    受損，並支出電機維修費8,250 元乙節，應為可採。
  (2)次按物被毀損時，被害人除得依民法第196 條請求賠償外，
    並不排除民法第213 條之適用，依民法第196 條請求賠償物
    被毀損所減少之價值，得以修復費用為估定之標準，但以必
    要者為限，例如修理材料以新品換舊品，應予折舊，此有最
    高法院77年度第9 次民事庭會議決議要旨可資參照。查系爭
    車輛原發照（出廠）日期為87年10月28日，距本件事故發生
    時已逾10年又3 個月餘，電機維修零件費為6,750 元等情，
    有志通汽車桃園廠收據、統一發票、汽車行照影本（見本院
    卷第22、23、27頁）附卷可證。又依營利事業所得稅結算申
    報查核準則第95條第8 項規定，固定資產採用定率遞減法，
    以1 年為計算單位，其使用期限未滿1 年者，按實際使用月
    數相當於全年之比例計算之，不滿1 月者，以月計。再依行
    政院所頒「固定資產耐用年數表」及「固定資產折舊率表」
    之規定，系爭車輛耐用年限為5 年，依定率遞減法每年折舊
    為千分之369 ；又固定資產採用定率遞減法者，其最後1年
    度之未折減餘額，以等於成本10分之1 為合度，所得稅法第
    54條第3 項亦載有明文。據此計算，系爭車輛折舊年數應為
    10年又4 月，故零件費6,750 元扣除折舊後之餘額（詳如計
    算式所示），顯已低於成本10分之1 即675 元（6,750 ×1/
    10＝675 ），則最後1 年度之未折減餘額，應以成本10分之
    1 即為675 元計算，再加上無需扣除折舊之工資費用1,500
    元，應認系爭車輛因本件車禍所支出之電機維修費以2,175
    元（計算式：675 ＋1,500 ＝2,175 ）為必要。
  2.非財產上損害賠償（精神慰撫金）：
    按慰藉金之賠償須以人格權遭遇侵害，使精神上受有痛苦為
    必要，其核給之標準固與財產上損害之計算不同，然非不可
    斟酌雙方身分資力與加害程度，及其他各種情形核定相當之
    數額，最高法院著有51年臺上字第223 號判例意旨可資參照
    。查本件原告甲○○學歷為清雲科技大學畢業，現任職於台
    灣晶技股份有限公司，97年度總所得737,053 元，名下無車
    輛或不動產，所受傷勢為背挫傷（第五節脊椎弓解離）；原
    告乙○○學歷為雲林科技大學畢業，現任職於六和機械股份
    有限公司，97年度總所得511,084 元，名下有1 部汽車，受
    有背挫傷、頸部扭傷及拉傷之傷勢；被告丁○○則為中興大
    學畢業，目前從事英文補習班工作，97年度總所得571,288
    元，名下並有房屋、土地等不動產，此經原告、被告陳明在
    卷，且有本院依職權調取之司法院稅務電子閘門財產所得調
    件明細表（見本院卷第40-57 頁）足稽。本院審酌如前所述
    之兩造身分、地位、經濟能力等，暨綜合評估原告甲○○、
    乙○○因本次車禍所受傷害程度等一切情狀，認原告甲○○
    、乙○○主張被告應賠償因本次車禍所受精神上損害各30,0
    00元等語，尚屬過高，應以10,000元為適當。
  3.綜上所述，原告甲○○因系爭車禍所得向被告請求損害賠償
    範圍，包括車輛機電維修費2,175 元、精神慰撫金10,000元
    ，及兩造不爭執之車輛拖吊費10,450元、鈑金維修費40,000
    元（見本院卷第127 頁），總計共62,625元；至原告乙○○
    則得請求被告給付精神慰撫金10,000元。
五、從而，原告本於侵權行為之法律關係，請求被告應給付原告
    甲○○62,625元、原告乙○○10,000元及均自98年9 月10日
    起至清償日止按年利率百分之5 計算之利息，為有理由，應
    予准許；至逾此範圍之請求，尚乏依據，為無理由，應予駁
    回。
六、本件係依民事訴訟法第427 條規定適用簡易程序所為被告部
    分敗訴之判決，依同法第389 條第1 項第3 款規定，應就原
    告勝訴部分依職權宣告假執行。又原告其餘之訴既經駁回，
    其假執行之聲請即失所附麗，應併予駁回。
七、本件判決之基礎已臻明確，兩造其餘攻防方法及舉證，經審
    酌後認不影響判決結果，爰不一一予以論駁，附此說明。
八、據上論結，原告之訴為一部有理由、一部無理由，依民事訴
    訟法第79條、第85條第1 項、第389 條第1 項第3 款之規定
    ，判決如主文。
中    華    民    國    98    年    12    月    31    日
                  苗栗簡易庭法  官  游 欣 怡
以上正本係照原本作成。
如不服本判決，應於送達後20日內向本院提出上訴狀（須附繕本
）。
                            書記官  張 宏 賓
中    華    民    國    98    年    12    月    31    日
零件折舊計算表：
┌────┬───────────────┬───────────────────┐
│折舊年數│折舊額金額計算方式（新臺幣）  │折舊額餘額計算方式（新臺幣）          │
│        │小數點以下四捨五入            │小數點以下四捨五入                    │
├────┼───────────────┼───────────────────┤
│ 第1 年 │6,750×0.369＝2,491元         │6,750－2,491＝4,259元                 │
├────┼───────────────┼───────────────────┤
│ 第2 年 │4,259×0.369＝1,572元         │4,259－1,572＝2,687元                 │
├────┼───────────────┼───────────────────┤
│ 第3 年 │2,687×0.369＝992元           │2,687－992＝1,695元                   │
├────┼───────────────┼───────────────────┤
│ 第4 年 │1,695×0.369＝625元           │1,695－625＝1,070元                   │
├────┼───────────────┼───────────────────┤
│ 第5 年 │1,070×0.369＝395元           │1,070－395＝675元                     │
├────┼───────────────┼───────────────────┤
│ 第6 年 │675×0.369＝249元             │675－249＝426元                       │
├────┼───────────────┴───────────────────┤
│        │因最後一年之折舊額加歷年折舊累計總和不得超過該資產成本原額之9/10，故第│
│        │7 年以後不再計入。                                                    │
└────┴───────────────────────────────────┘

司法院資訊處製作；財團法人民間司法改革基金會備份。
